【裁判字號】    98,台上,2508
【裁判日期】    980507
【裁判案由】    搶奪等罪
【裁判全文】
最高法院刑事判決            九十八年度台上字第二五０八號
上  訴  人  甲○○
上列上訴人因搶奪等罪案件，不服台灣高等法院台中分院中華民
國九十八年三月二十五日第二審判決（九十七年度上訴字第三一
九０號，起訴案號：台灣台中地方法院檢察署九十七年度偵字第
一六八０四號），提起上訴，本院判決如下：
    主  文
上訴駁回。
    理  由
按刑事訴訟法第三百七十七條規定：上訴於第三審法院，非以判
決違背法令為理由不得為之；是提起第三審上訴，應以原判決違
背法令為理由，係屬法定要件；如果上訴理由書狀並未依據卷內
訴訟資料具體指摘原判決不適用何種法則或如何適用不當，或所
指摘原判決違法情事顯與法律規定得為第三審上訴理由之違法情
形不相適合時，均應認其上訴為違背法律上之程式，予以駁回。
本件原判決維持第一審論處上訴人甲○○搶奪十六罪罪刑（均為
累犯，各處有期徒刑八月，並應於刑之執行前，令入勞動場所強
制工作三年；另就有期徒刑部分定應執行刑為有期徒刑六年）之
判決，駁回上訴人在第二審之上訴，已併引用第一審判決書之記
載，詳敘調查證據之結果及證據取捨並認定事實之理由。對於上
訴人在第二審提出中國醫藥大學附設醫院（下稱中國醫大醫院）
之診斷證明書，陳稱：其患有重度憂鬱症及重度精神分裂症等語
，依據行政院衛生署草屯療養院（下稱草屯療養院）精神鑑定報
告書所載鑑定結果：「上訴人犯案當時之精神狀態，未達刑法第
十九條所謂『行為時因精神障礙或其他心智缺陷致不能辨識其行
為違法或欠缺依其辨識而行為之能力者』或『因前項之原因，致
其辨識行為違法或依其辨識而行為之能力顯著減低者』之情形」
，認定上訴人並無刑法第十九條規定不罰或減輕其刑之事由；所
為論斷，均有卷存證據資料可資覆按。從形式上觀察，原判決並
無違背法令之處。上訴人之上訴意旨略稱：(一)上訴人之犯罪時間
在民國九十七年六月十一日迄同年七月十一日，至九十七年七月
十五日為警緝獲後發監執行，迄九十八年一月十九日草屯療養院
鑑定時，上訴人業經獄方治療多時，該鑑定報告書之證明力自有
可議。原判決採該鑑定報告書為證據，有違經驗法則、論理法則
，併有判決不載理由、理由矛盾之違法。(二)依中國醫大醫院之診
斷證明書所載：上訴人為「重鬱症，復發，重度伴有精神病性行
為或情感性精神分裂症，鬱型」，醫師囑言「情緒低落及幻聽」
等情，足見上訴人於特定時空背景下，會因躁鬱、幻聽等之影響
，導致行為脫序而違法犯紀。原審未予詳查，維持第一審認定上
訴人「素行不佳，有犯罪習慣」，採證自有違法等語。
惟查：刑法第十九條有關責任能力之規定，係指行為人於「行為
時」，由於精神障礙或其他心智缺陷，致其辨識行為違法之能力
或依其辨識而行為之能力，因而呈現不能、欠缺或顯著減低之結
果者而言。卷附草屯療養院之精神鑑定報告書記載鑑定結論：綜
合上訴人之過去生活史、疾病史、身體檢查、精神狀態檢查、腦
波檢查與心理評估結果，該院認為上訴人之臨床診斷為精神官能
性憂鬱症，其長期失業、情緒低落、自我調適不佳，然其犯案當
時之精神狀態，未達刑法第十九條規定之情形（見原審卷第五七
至五八頁）；核係精神醫學專業人員所為之專業意見，原判決憑
以認定上訴人於行為時無刑法第十九條所定不罰或減輕其刑之事
由，並未違背經驗法則、論理法則，亦無判決不載理由、理由矛
盾之違法。上訴意旨(一)以其曾經治療為由，質疑草屯療養院精神
鑑定報告書之證明力，進而指摘原判決違法，無非專憑個人意見
，而為事實上之爭執，自不得執為適法之第三審上訴理由。又刑
法第九十條第一項規定對於有犯罪之習慣者得宣付刑前強制工作
處分，係指對於犯罪已成為日常之慣性行為者，本於比例原則之
規範，使刑前強制工作處分之宣告，與行為人所為行為之嚴重性
、行為人所表現之危險性及對於行為人未來行為之期待性相當之
意旨而制定，由法院視行為人之危險性格，決定應否令入勞動處
所強制工作，以達預防之目的。原判決已引用第一審判決書之記
載，敘明認定上訴人有犯罪習慣及以宣付刑前強制工作為適當之
理由（見原判決所附第一審判決正本第三頁）；且上訴人於原審
所提中國醫大醫院之診斷證明書之「病名」欄固記載上訴人為「
重鬱症，復發，重度伴有精神病性行為或情感性精神分裂症，鬱
型」，但「醫師囑言」欄同時記載「據病歷記載，此患者（指上
訴人）曾於九十五年十二月十一日至本院精神科初診，當時主要
症狀為情緒低落及幻聽，診斷如上（即如病名欄所載），之後並
於九十五年十二月十八日及九十六年一月一日回診」等情（見原
審卷第一三頁）。可見上訴人縱有上開就診紀錄，然距本件第一
次犯罪時間（九十七年六月十一日）已有一年五月餘之間隔，原
審未再就此部分為調查，難謂有何查證未盡或採證違法可言。上
訴意旨(二)並未指出原審有何具體證據未予調查，徒執上開診斷證
明書主張其係受該病症影響，導致行為脫序而違法犯紀，非有犯
罪習慣云云及其他上訴意旨所指各節，顯非依據卷內訴訟資料具
體指摘原判決有何違背法令之情形，核與法律規定得為第三審上
訴理由之違法情形不相適合。應認上訴人本件上訴為違背法律上
之程式，俱予駁回。
據上論結，應依刑事訴訟法第三百九十五條前段，判決如主文。
中    華    民    國  九十八  年    五    月    七    日
                      最高法院刑事第七庭
                          審判長法官  林  永  茂
                                法官  吳  昆  仁
                                法官  蘇  振  堂
                                法官  蕭  仰  歸
                                法官  林  立  華
      本件正本證明與原本無異
                                      書  記  官
中    華    民    國  九十八  年    五    月   十一   日
                                                      K


司法院資訊處製作；財團法人民間司法改革基金會備份。
